【裁判字號】    98,竹小,126
【裁判日期】    980602
【裁判案由】    侵權行為損害賠償
【裁判全文】
臺灣新竹地方法院民事小額判決         98年度竹小字第126號
    原      告  明台產物保險股份有限公司
    法定代理人  甲○○○
    訴訟代理人  乙○○
    被      告  丙○○
上列當事人間侵權行為損害賠償事件，本院於民國98年5 月18日
辯論終結，判決如下﹕
    主    文
被告應給付原告新臺幣伍萬零肆佰拾玖元，及自民國九十八年
二月十五日起至清償日止，按年息百分之五計算之利息。
原告其餘之訴駁回。
訴訟費用由被告負擔新臺幣陸佰捌拾陸元，由原告負擔新臺幣
佰壹拾肆元。
本判決第一項得假執行。
    事實及理由
一、原告起訴主張：
    （一）被告於民國（下同）96年6 月16日下午12時30分駕駛
          5323-MY 號自小客車行經國道1 號南下165 公里200
          公尺處，未保持安全車距，致撞及原告所承保訴外人
          張淑靜所有，為訴外人李文財所駕駛之6420-HZ 號自
          小客貨車（下稱系爭車輛）致受損。系爭車輛向原告
          投保車體損，原告已依約賠付新臺幣（下同）73,536
          元，依保險法第53條之規定取得被保險人對被告之求
          償權，爰依民法第191 條之2 、第196 條請求被告給
          付73,536元及自起訴狀繕本送達之翌日起至清償日止
          ，按年息百分之5 計算之利息。
    （二）對被告抗辯之陳述﹕本件車禍應由被告負全部肇事責
          任，係依估價清單求償等語。
二、被告主張﹕修車的時候，應該要找伊一起去估價，但是沒有
    ，第二次就要求伊給付。雖係伊自後撞到系爭車輛，但當時
    因為臨時堵車，對方沒有開警示燈，伊是有責任，但不是全
    部的責任都在伊的身上，且請求金額不太能接受。另拆下來
    的東西雖有拍照，但是也可能作假，且伊不在場云云置辯而
    請求駁回原告之訴。
三、本院之判斷﹕
    （一）原告主張之事實業據提出國道公路警察局道路交通事
          故當事人登記聯單、現場圖、車損照片、估價單、行
          車執照、訴外人李文財駕駛執照、統一發票、賠款收
          據暨同意書等件為證，被告則以前詞置辯，經本院協
          同到庭之兩造整理並經是認之爭點為1.原告承攬之系
          爭車輛駕駛就本件車禍發生是否有過失？2.修理費用
          是否過高？
    （二）按汽車在同一車道內行駛時，除擬超越前車外，後車
          與前車間應保持隨時可以停車之距離；又汽車行駛時
          ，駕駛人應注意車前狀況，隨時採取必要之安全措施
          ，道路交通安全規則第94條第1 項、第2 項定有明文
          。本件被告不諱言自後撞擊系爭車輛（見本院98年5
          月18日言詞辯論筆錄），雖辯稱是臨時堵車，惟若被
          告有保持安全行車距離，並注意車前狀況，即可避免
          由後撞擊系爭車輛，是其應注意、能注意而疏未注意
          ，就本件車禍之發生，自應負過失之責。
    （三）被告另主張系爭車輛之駕駛未開警示燈亦有過失云云
          ，惟原告否認有疏失，經查被告自述肇事之時係臨時
          堵車，則於堵車之時，前方車輛有無開燈警示之義務
          ，尚有疑異，況既屬突發狀況，系爭車輛之駕駛於注
          意前方車況，先行採取避免碰撞前方車輛之必要措施
          而未及就車後狀況反應，尚難認有何過失之可言，被
          告就系爭車輛駕駛與有過失未舉證證明，所為此部分
          辯解，並不可採。是原告主張應由被告負過失之責，
          可堪信實。
    （四）次按汽車、機車或其他非依軌道行駛之動力車輛，在
          使用中加損害於他人者，駕駛人應賠償因此所生之損
          害；不法毀損他人之物者，被害人得請求賠償其物因
          毀損所減少之價值；民法第191 條之2 前段、第196
          條定有明文。又物被毀損時，被害人除得依據民法第
          196 條請求賠償外，並不排除民法第213 條至第215
          條之適用，依民法第196 條請求賠償物被毀損所減少
          之價額，得以修復費用為估定之標準，但以必要者為
          限（例如：修理材料以新品換舊品，應予折舊），亦
          有最高法院77年度第9 次民事庭會議決議、同院60年
          度臺上字第1505號判決及73年度臺上字第1574號等判
          決可資參照。另被保險人因保險人應負保險責任之損
          失發生，而對於第三人有損失賠償請求權者，保險人
          得於給付賠償金額後，代位行使被保險人對於第三人
          之請求權；但其所請求之數額，以不逾賠償金額為限
          ，保險法第53條第1 項亦有明文。準此，原告依據侵
          權行為及保險法之規定，請求被告賠償系爭車輛所受
          之損害，自屬有據，然請求系爭車輛所減少之價額，
          應以必要者限。本件被告辯稱金額過高，未會同估價
          ，有作假之可能云云，惟查原告就修復部分業據提出
          車損照片、估價單為證，被告亦不否認原告有提供拆
          換物品之照片供其參閱，則其自可查證原告所提是否
          屬實，惟其就何零件之更換有何不當及修復之金額何
          以過高未提出相關事證以供本院審酌，所辯不足採信
          。本件原告主張其所承保之系爭車輛因遭被告撞擊致
          受損，計支付修理費用73,536元（工資25,845元、烤
          漆15,801元、零件31,890元），業經原告提出估價單
          及統一發票為證，惟系爭車輛係於93年8 月31日領照
          開始使用，有行車執照附卷可憑，算至本件事故發生
          時（即96年6 月16日，未滿1 月以1 月計）已使用2
          年10月，依前揭說明，其以新品取代舊品間之差價應
          予折舊扣除。是故關於原告所承保系爭車輛因毀損所
          減少之價額，既得以必要之修復費用為估定之標準，
          依原告所提估價單之記載，更新零件費用合計為31,8
          90元，本院依行政院 (79) 財字第0670號、臺 (45)
          財字第1480號令公布之固定資產耐用年數表及固定資
          產折舊率表，採定率遞減法計算其折舊，即系爭車輛
          耐用年數5 年，每年折舊率千分之369 ，是系爭車輛
          更新零件折舊後金額應為8,793 元（計算方式第1 年
          舊31890 ×0369＝11767 ，第2 年折舊 (00000-0000
          0)×0.369 ＝7425，10月折舊 (00000-00000-0000)
          ×0.369 ×10/12 ＝3905，折舊後之金額為00000-00
          000-0000-0000 ＝8793，小數點以下四捨五入），是
          系爭車輛受損之金額為50,439元（計算式為﹕工資25
          ,845 元+烤漆15,801元、零件8,793 元之合計50,439
          元）。從而，原告請求被告賠償之金額在50,439元範
          圍內及自起訴狀繕本送達翌日即98年2 月15日起至清
          償日止，按年息百分之5 計算之利息，為有理由，應
          予准許，逾此部分之請求，即屬無據，應予駁回。
四、本件為小額訴訟事件，就原告勝訴部分應依職權宣告假執行
    ，並於裁判時確定本件應負擔之訴訟費用金額如主文第三項
    所示。
五、據上論結，原告之訴為一部有理由、一部無理由，依民事訴
    訟法第436 之23、第436 條第2 項、第79條、第436 條之20
    、第436 條之19，判決如主文。
中    華    民    國    98    年    6     月    2     日
                  新竹簡易庭    法  官  盧玉潤
以上正本係照原本作成。
如對本判決上訴，須於判決送達後20日內向本院提出上訴狀。
                                書記官  謝國聖
中    華    民    國    98    年    6     月    2     日


司法院資訊處製作；財團法人民間司法改革基金會備份。
